【裁判字號】    99,台非,204
【裁判日期】    990722
【裁判案由】    違反毒品危害防制條例
【裁判全文】
最高法院刑事判決              九十九年度台非字第二０四號
上  訴  人  最高法院檢察署檢察總長
被      告  甲○○
上列上訴人因被告違反毒品危害防制條例案件，對於台灣台中地
方法院中華民國九十七年十月二十日第一審確定判決（九十七年
度訴字第三六六０號，起訴案號：台灣台中地方法院檢察署九十
七年度毒偵字第三九六七號），認為違法，提起非常上訴，本院
判決如下：
    主  文
原判決撤銷。
甲○○施用第一級毒品，處有期徒刑柒月。
    理  由
非常上訴理由稱：「一、按判決不適用法則或適用不當者，為違
背法令，刑事訴訟法第三百七十八條定有明文。次按累犯之成立
，依刑法第四十七條之規定，必須曾受有期徒刑之執行完畢或受
無期徒刑或有期徒刑一部之執行而赦免後，五年以內故意再犯有
期徒刑以上之罪者，始足當之。又被告犯應併合處罰之數罪，經
法院分別判處有期徒刑確定，並依檢察官之聲請，以裁定定其數
罪之應執行刑確定，該數罪是否執行完畢，係以所定之刑全部執
行完畢為斷。其在未裁定前已先執行之有期徒刑之罪，因嗣後合
併他罪定應執行刑之結果，檢察官所換發之執行指揮書，係執行
應執行刑，其前已執行之有期徒刑部分，僅應予扣除，不能認為
已執行完畢。被告所犯數罪，如符合刑法第五十條、第五十一條
應併合處罰之要件，雖經法院分別判處有期徒刑確定，其中一罪
且先執行有期徒刑期滿，嗣法院又依檢察官之聲請，以裁定定數
罪之應執行刑確定，則在所裁定之執行刑尚未全部執行完畢以前
，各罪之宣告刑均不發生執行完畢之問題，其在未裁定前已先執
行期滿之罪，僅應將其已執行之刑扣除，不能為成立累犯之要件
。二、本件被告甲○○曾因違反毒品危害防制條例及竊盜罪，經
台灣台中地方法院以九十四年度訴字第三七號、九十四年度中簡
字第一八八二號分別判處有期徒刑三月、六月及五月，並於九十
四年十月三十一日以九十四年度聲字第三八五七號裁定定應執行
刑為有期徒刑一年確定，雖於九十六年十一月六日假釋付保護管
束，期滿未經撤銷假釋以已執行完畢論，惟因嗣與搶奪罪所處有
期徒刑三年二月，經台灣台中地方法院於九十七年十月十七日以
九十七年度聲減字第八０八號裁定減刑並定應執行刑為有期徒刑
三年六月，於九十七年十一月三日確定，並經檢察官於九十八年
四月十五日以九十八年度執更字第一三五０號（應為「九十七年
度執減更字第二七二七號」之誤）換發執行指揮書，刑期自九十
九年九月十五日起算，扣除先前已執行之違反毒品危害防制條例
及竊盜案件所定應執行之刑一年部分後，刑期應至一百年五月十
二日執行期滿，準此，被告現仍在監執行中，此有被告前案紀錄
表、裁定書、指揮書及各該偵查、刑事、執行卷宗足憑。是被告
所犯數罪，在所定應執行之刑三年六月，尚未執行完畢以前，上
開四罪中之任何一罪，不發生執行完畢問題。從而違反毒品危害
防制條例與竊盜案件合併執行一年部分，僅自所定應執行之刑三
年六月中扣除，而不能認為於九十六年十一月六日執行完畢。則
被告於九十七年六月十八日犯本件施用第一級毒品罪，自不成立
累犯，乃原判決未注意及此，論以累犯加重其刑，揆諸首開說明
，自有判決適用法則不當之違背法令。三、案經確定，爰依刑事
訴訟法第四百四十一條、第四百四十三條提起非常上訴，以資糾
正。」等語。本院按：刑法第四十七條第一項規定之累犯，必須
曾受有期徒刑之執行完畢，或受無期徒刑或有期徒刑一部之執行
而赦免後，五年以內故意再犯有期徒刑以上之罪者，始足當之。
又被告犯應併合處罰之數罪，經法院分別判處有期徒刑確定，並
依檢察官之聲請，以裁定定其數罪之應執行刑確定，該數罪是否
執行完畢，係以所定之刑全部執行完畢為斷。其在未裁定前已先
執行之有期徒刑之罪，因嗣後合併他罪定應執行刑之結果，檢察
官所換發之執行指揮書，係執行應執行刑，其前已執行之有期徒
刑部分，僅應予扣除，不能認為已執行完畢。查本件被告曾於：
(1)、民國九十三年十月間，因違反毒品危害防制條例案件，經台
灣台中地方法院以九十四年度訴字第三七號判決：被告施用第一
級毒品，處有期徒刑六月，如易科罰金，以三百元折算一日（下
稱罪）；又施用第二級毒品，處有期徒刑三月，如易科罰金，
以三百元折算一日（下稱罪）確定。(2)、九十三年八月間，因
竊盜案件，經台灣台中地方法院以九十四年度中簡字第一八八二
號刑事簡易判決：被告共同攜帶兇器竊盜，未遂，處有期徒刑五
月，如易科罰金，以三百元折算一日（下稱罪）確定。(3)九十
三年間，因搶奪案件，經台灣高等法院台中分院以九十六年度重
上更(三)字第四六號判決：被告共同連續意圖為自己不法之所有，
攜帶兇器，搶奪他人之動產，處有期徒刑三年二月，嗣經本院以
九十七年度台上字第三四七六號判決上訴駁回確定（下稱罪）
。而於九十四年十月三十一日，台灣台中地方法院以九十四年度
聲字第三八五七號就上開、、罪裁定定應執行有期徒刑一
年，如易科罰金，以三百元折算一日確定。被告入監執行後，因
縮短刑期假釋出監，假釋中付保護管束，雖於九十六年十一月六
日假釋期滿未經撤銷假釋以已執行完畢論。惟因台灣台中地方法
院於九十七年十月十七日以九十七年度聲減字第八０八號就前述
、、、罪裁定減刑（前三罪）並定應執行刑為有期徒刑
三年六月，於九十七年十一月三日確定。檢察官以九十七年度執
減更字第二七二七號換發執行指揮書，刑期自九十九年九月十五
日起算，扣除先前已執行之上揭、、罪所定應執行之有期
徒刑一年部分後，刑期應至一百年五月十六日期滿，而被告現仍
在監執行中，此有被告前案紀錄表、上述各判決及裁定、指揮書
及執行卷宗足憑。是被告前所犯上開四罪，在所定應執行之有期
徒刑三年六月，尚未執行完畢以前，該四罪中之任何一罪，均不
發生執行完畢問題。從而，上述、、罪所合併定應執行有
期徒刑一年部分，僅能自該四罪所定應執行之有期徒刑三年六月
中扣除，不能認為於九十六年十一月六日執行完畢。原判決既認
定被告本件所犯施用第一級毒品罪之犯罪時間為九十七年六月十
八日，因前案四罪所定應執行刑之有期徒刑三年六月尚未執行完
畢，自不成立累犯，原判決竟按累犯論科，並加重其刑，顯屬違
背法令。案經確定，且對被告不利，非常上訴執以指摘，洵有理
由。應由本院將原判決撤銷，另行判決，以資救濟。
據上論結，應依刑事訴訟法第四百四十七條第一項第一款，毒品
危害防制條例第十條第一項，判決如主文。
中    華    民    國  九十九  年    七    月  二十二  日
                      最高法院刑事第十三庭
                          審判長法官  賴  忠  星
                                法官  呂  丹  玉
                                法官  吳      燦
                                法官  蔡  名  曜
                                法官  葉  麗  霞
本件正本證明與原本無異
                                      書  記  官
中    華    民    國  九十九  年    七    月  二十九  日
                                                      V
附錄：論罪科刑實體法條文
毒品危害防制條例第十條第一項
施用第一級毒品者，處六月以上五年以下有期徒刑。

司法院資訊處製作；財團法人民間司法改革基金會備份。
